臺灣高等法院刑事判決　　　　　　　　100年度上訴字第253號
上　訴　人
即　被　告　莊昕儒原名莊瓊雯.
上列上訴人因違反毒品危害防制條例案件，不服臺灣臺北地方法
院99年度訴字第1571號中華民國99年12月15日第一審判決（起訴
案號：臺灣臺北地方法院檢察署99年度毒偵字第2099號），提起
上訴，本院判決如下：
    主  文
上訴駁回。
    理  由
一、按提起第二審之上訴，其上訴書狀應敘述具體理由，為第二
    審上訴必備之程式，刑事訴訟法第361條第2項之規定甚明。
    倘上訴理由之敘述未合乎具體之要求者，其上訴即屬同法第
    362條前段所定「上訴不合法律上之程式」，第二審法院應
    依同法第367條前段之規定，以判決駁回之。至其理由之具
    體與否，屬第二審法院審查範圍，不在第一審法院命補正之
    列，上訴書狀如已敘述理由，無論其具體與否，即無待其補
    提理由書或命補正之問題。此與上訴書狀全未敘述上訴理由
    者，第一審法院依刑事訴訟法第361條第3項之規定，應定期
    間先命補正之情形，尚屬有別。又第二審上訴之目的，既在
    於請求撤銷、變更原判決，則所謂「具體理由」，自應就原
    判決如何足以撤銷、如何應予變更之「事實上」或「法律上
    」之具體根據，本於確實之訴訟資料暨原因事實之所出，逐
    一敘述、記載，必已具體指出原判決事實認定之所憑有如何
    之錯誤（如原判決所採之證據如何不具證據能力，所為證明
    力之判斷如何違背經驗、論理法則等），法律之適用（尤其
    實體法）有如何之違誤，形式上已足以動搖原判決使之成為
    不當或違法而得改判之事由；必要時並應提出有利於己之事
    證，期使第二審法院採納，俾為有利於上訴人之認定，始屬
    合法。上訴理由之敘述，應先合乎具體之要求，始有所敘述
    可取與否之實體審理與判斷之問題。是上訴人之上訴書狀雖
    敘述上訴理由，但僅泛言原判決認定事實錯誤、違背法令、
    量刑失之過重或輕縱等情詞，而未依上揭意旨指出具體事由
    ，或形式上雖已指出具體事由，然該等事由縱使屬實，亦不
    足以認為原判決有何不當或違法，或其所陳之事由，與訴訟
    資料所載不相適合，或所指摘原判決之「不當」或「違法」
    根本不存在者，均應認其實質上並未符合具體之要件，庶符
    節制濫行上訴之立法意旨。
二、本件原判決認定上訴人即被告莊昕儒如其事實欄所載：「莊
    昕儒（原名莊瓊雯，99年12月28日改名）前於民國88年間因
    施用毒品案件，經臺灣臺北地方法院以88年度毒聲字第37 3
    號裁定送觀察、勒戒，後因無繼續施用毒品傾向而釋放，並
    經臺灣臺北地方法院檢察署檢察官以88年度偵字第4181號不
    起訴處分確定；復於88年間因偽造文書案件，經本院以88年
    度訴字第1652號判處有期徒刑4月確定；又於89年間，因違
    反毒品危害防制條例案件，經本院判處有期徒刑6月確定，
    上開二罪並經本院以92年度聲字第234號裁判定應執行有期
    徒刑9月確定，於94年2月5日縮短刑期假釋出監並付保護管
    束，至95年2月3日假釋期滿未經撤銷而以已執行論。詎莊昕
    儒仍不知警惕，復基於施用第一級毒品與第二級毒品之犯意
    ，分別於(一)99年5月20日上午11時許，在臺北縣新店市○○
    路110巷41號4樓友人之住處內，以注射右手靜脈之方式，施
    用第一級毒品海洛因1次；(二)99年5月17日下午3、4時許，在
    臺北市○○區○○街友人之住處內，以玻璃球燒烤方式，施
    用第二級毒品甲基安非他命1次。嗣於99年5月20日晚間8時
    許，在臺北縣新店市○○路110巷41號4樓為警查獲，經其同
    意採尿送驗結果，呈甲基安非他命、鴉片類陽性反應，始查
    悉上情，並扣得安非他命2包（淨重0.1920公克，取樣0.000
    2公克，餘重0.1 918公克）與海洛因3包（淨重2.47公克，
    餘重2.46公克）及其所有供施用毒品之止血帶1條、注射針
    筒1支、分裝杓1支及電子磅秤1台。」之施用第一級毒品、
    施用第二級毒品之犯行，分別論以上訴人犯施用第一級毒品
    罪，累犯，處有期徒刑8月，扣案之海洛因3包（淨重2.47公
    克，餘重2.46公克）沒收銷燬；施用第二級毒品，累犯，處
    有期徒刑4月，扣案之安非他命2包（淨重0.1920公克，0.19
    18公克）沒收銷燬；應執行有期徒刑10月，扣案之海洛因3
    包（淨重2.47公克，餘重2.46公克）與安非他命2包（淨重
    0.1920公克，餘重0.1918公克）沒收銷燬；扣案之止血帶1
    條、注射針筒1支、分裝杓1支及電子磅秤1台均沒收。
三、上訴人不服原審判決，其上訴理由略稱：「被告於94年2月4
    日縮短刑期出監，於99年5月20日在朋友家中為警查獲，並
    非累犯，99年6月9日主動至桃園榮民醫院參加美沙冬替代療
    法，於同年12月22日停止。被告已有悔悟之心，目前每天循
    規蹈矩的過生活，並專心照顧幼兒，如入監服刑，恐無法親
    自照料，請准予易科罰金。」等語。
四、經查：
  (一)本案被告前因施用毒品案件，經臺灣台北地方法院以88年度
    毒聲字第373號裁定送觀察、勒戒，後因無繼續施用毒品傾
    向而釋放，並經臺灣臺北地方法院檢察署檢察官為不起訴處
    分確定；復於88年間，因偽造文書案件，經臺灣台北地方法
    院以88年度訴字第1652號判處有期徒刑4月確定；又於89年
    間，因違反毒品危害防制條例案件，經臺灣台北地方法院判
    處有期徒刑6月確定，上開二罪並經臺灣台北地方法院以92
    年度聲字第234號裁判定應執行有期徒刑9月確定，於94年2
    月5日縮短刑期假釋出監並付保護管束，至95年2月3日觀護
    結束且假釋期滿未經撤銷而以已執行論。其於95年2月3日執
    行完畢後5年內，故意再犯本件有期徒刑以上之罪，為累犯
    ，應依刑法第47條第1項規定加重其刑。上訴意旨誤將其94
    年2月5日出監日為前案執行完畢之日，實則應以被告假釋期
    滿之日即95年2月3日為執行完畢之日，被告辯稱其非累犯，
    容有誤會。
  (二)按量刑輕重，屬為裁判之法院得依職權自由裁量之事項，苟
    其量刑已以行為人之責任為基礎，並斟酌刑法第57條各款所
    列情狀，在法定刑度內，酌量科刑，無偏執一端，致明顯失
    出失入情形，自不得指為不當或違法。被告於本件所為，係
    分別犯毒品危害防制條例第10條第1項施用第一級毒品罪，
    法定刑為「6月以上5年以下有期徒刑」、第2項之施用第二
    級毒品罪，法定刑為「3年以下有期徒刑」，且原審已審酌
    「被告前已有多次違反毒品危害防制條例之紀錄，有前揭被
    告前案紀錄表附卷可稽，其因施用毒品，歷經觀察、勒戒、
    強制戒治及刑之執行，仍未能完全戒絕毒癮，復繼續沾染毒
    品惡習，再犯本件施用毒品罪，顯示其意志力甚為薄弱、不
    思悔改，惟考量其施用毒品對於社會秩序固有間接之影響，
    然本質上尚屬自我戕害行為，且於偵查中及本院審理中均坦
    承犯行，犯罪後之態度尚佳等一切情狀」，始為量刑，是原
    審判決既已詳細記載認定被告犯罪之證據及理由，並已審酌
    關於刑法第57條科刑之一切情狀，在適法範圍內行使其量刑
    之裁量權，核無違法或不當之情形。
  (三)又按裁判確定前犯數罪者，併合處罰之；數罪併罰有二裁判
    以上者，應依刑法第51條之規定定其應執行之刑；宣告多數
    有期徒刑者，於各刑中之最長期以上，各刑合併之刑期以下
    ，定其刑期，刑法第50條、第53條、第51條第5款分別定有
    明文。再按數罪併罰中之一罪，依刑法規定得易科罰金，若
    因與不得易科之他罪併合處罰結果而不得易科罰金時，原可
    易科部分所處之刑，自亦無庸為如易科折算標準之記載，司
    法院釋字第144號解釋參照。本件被告分別犯毒品危害防制
    條例第10條第1項施用第一級毒品罪及同條第2項之施用第二
    級毒品罪，原審各判處有期徒刑8月、4月，定應執行刑10月
    ，雖施用第二級毒品諭知有期徒刑4月部分，依刑法第41條
    第1項規定得易科罰金，惟因與不得易科罰金之施用第一級
    毒品諭知有期徒刑8月之罪，併合處罰結果而不得易科罰金
    ，自無庸為如易科罰金折算標準之記載。被告上訴聲請易科
    罰金，亦於法無據。
  (四)本院審酌被告莊昕儒之上訴理由，業經原審判決於理由內詳
    論敘明並審酌，尚不足以影響原審判決量刑刑度宣告之本旨
    ，且對於原審判決究有何具體事由，致判決不當或違法，無
    一語涉及，顯未依據卷內既有訴訟資料或提出新事證，指摘
    或表明原審判決有何採證認事、用法或量刑等足以影響判決
    本旨之不當或違法，或足以影響原判決，構成應撤銷之具體
    事由（最高法院97年度台上字第4345號判決要旨參照），與
    刑事訴訟法第361條第2項「上訴書狀應敘述具體理由」之規
    定不符。揆諸上開說明，其上訴不合法律上之程式，應予駁
    回，並不經言詞辯論為之。
據上論斷，應依刑事訴訟法第367條前段、第372條，判決如主文
。
中    華    民    國    100    年    1    月    24    日
                  刑事第十七庭審判長  法  官 王炳梁
                                      法  官 周明鴻
                                      法  官 黃雅芬
以上正本證明與原本無異。
施用第一級毒品部分如不服本判決，應於收受送達後10日內向本
院提出上訴書狀，其未敘述上訴之理由者並得於提起上訴後10日
內向本院補提理由書（均須按他造當事人之人數附繕本）「切勿
逕送上級法院」。
施用第二級毒品部分不得上訴。
                                      書記官 鄭雅云
中    華    民    國  100    年    1    月    26    日